【裁判字號】    90,交易,353
【裁判日期】    920411
【裁判案由】    過失傷害
【裁判全文】
臺灣板橋地方法院刑事判決                          九十年度交易字第三五三號
    公  訴  人  臺灣板橋地方法院檢察署檢察官
    被      告  丙○○
右列被告因過失傷害案件，經檢察官提起公訴（九十年度偵字第四七二二號），本院
判決如左：
    主  文
丙○○因過失傷害人，處有期徒刑參月，如易科罰金，以參佰元折算壹日。
    事  實
一、丙○○駕駛車號ＤＴ─三一一三號自用小客車原停於台北縣三重市○○路○段二
    十七號前與大智街交岔路口之路邊，於民國八十九年十一月三十日下午一時四十
    分許，欲穿越大智街往左前方重陽路四段高速公路之方向行駛，原應注意汽車行
    駛至交岔路口，其行進、轉彎應遵守燈光號誌之指示，且當時日間晴天、路面狀
    況乾燥無缺陷、視距良好、該交岔路口行車管制號誌正常，依當時之情形並無不
    能注意之情形，竟仍疏於注意，於前開地點起駛時未依號誌行駛，致其行駛至該
    路口停止線前約十公尺處，適有乙○○騎乘車號ＧＢＱ─三八八號之重型機車沿
    大智街由東向西直行至自路口停止線前約四十一公尺處，因閃避不及，致該重型
    機車車頭碰觸丙○○駕駛之自用小客車左前輪後緣與檔泥板間隙處，使乙○○騰
    空翻落於上開自用小客車右前門旁，而受有右股骨幹骨折、左股骨頸骨折之傷害
    。丙○○肇事後，迅委由友人報警且停留於現場，於犯罪未發覺前，向前來處理
    之警員自首上情，並願接受裁判。
二、案經乙○○訴由台北縣政府警察局三重分局報請臺灣板橋地方法院檢察署檢察官
    偵查起訴。
    理  由
一、訊據被告丙○○對有於右揭時地駕駛上開自用小客車與告訴人乙○○騎乘之上開
    重機車發生碰撞，致告訴人受有傷害之事實並不否認，惟矢口否認有何過失之犯
    行，並辯稱：伊沒有要左轉大智街，伊之目的地是交流道，伊在該處等號誌已經
    一段時間，伊是要左靠至重陽路主幹道，因為重陽路該路段道路有減縮，當時綠
    燈，伊排第一部，才剛起步，伊沒有想到告訴人會從大智街衝撞出來與伊之左前
    方相撞，伊沒有闖紅燈，是告訴人未依規定行駛慢車道，證人甲○○可以證明伊
    之方向是綠燈云云。查本件事故發生責任之判定關鍵在於何人違反號誌行駛，經
    查：
    (1)本件告訴人否認有闖越號誌，並指述稱：「伊當時是綠燈直走，被告突然迴轉
      撞到伊，伊看到車子衝出來閃避才會走道內側」等語。
    (2)查本件事故現場之路口為台北縣三重市○○路○段與大智街口，路口東北角有
      六張街路肢，事故現場為五岔路口，設有行車管制號誌，市區道路限速每小時
      五十公里，此有道路交通事故調查報告表可稽，依道路交通標誌標線號誌設置
      規則第二百三十一條之規定，該地點為行車限速每小時五十公里，其黃燈時間
      應為三秒、全紅時段應為二秒。依本件發生事故之位置，及告訴人於警詢時陳
      稱其當時車速為每小時三十公里（見偵查卷第五頁背面），且就撞擊結果而言
      ，告訴人係騰空翻落於自用小客車右前門旁，其速度應不止於此，有可能高於
      每小時四十公里，且一般駕駛人於筆錄中通常會有偏低之陳述，當告訴人之車
      速愈高，被告之自用小客車闖燈之可能性越高，衡酌本件事故發生時間為下午
      十三時四十分許，以重陽路四段往高速公路之交通量狀況而言，若係告訴人之
      機車在通過停止線時大智街號誌已轉為紅燈，告訴人機車以每小時低於四十公
      里之速度行駛，再未與被告之自用小客車發生碰撞前即與重陽路四段北向車道
      之車輛發生碰撞，綜上，應認被告駕駛之自用小客車由右揭路邊停車位置起駛
      ，欲穿越大智街未依號誌行駛，中央警察大學鑑定亦為相同之認定，有該大學
      九十一年十二月十六日（九一）校科字第九一○二三四三號鑑定書一份在卷可
      參。
    (3)雖證人甲○○於本院調查時證稱：「伊當時在大智街一七二之一號走廊收桌子
      ，旁邊就是隆美德理容院，伊聽到碰的一聲，抬頭一看就有一個人閃過來，一
      看到重陽路之車子已經交會了」等語（見九十年七月二十五日訊問筆錄），又
      證人甲○○於九十一年四月八日提出書面陳述稱：「當伊目光看到騎士飛越車
      頂時，正看到重陽路上的二邊車輛已交會而過，換言之，大智街是紅燈重陽路
      是綠燈」等語，惟證人所目擊之時間為二車發生碰撞之後，碰撞之後縱重陽路
      方向為綠燈，然尚難證明被告起駛時重陽路之號誌即為綠燈，是證人甲○○之
      證詞尚難作為有利於被告之認定。
    (4)本件復有道路交通事故調查報告表、現場照片六幀附卷可稽，告訴人受有右股
      骨幹骨折、左股骨頸骨折之傷害，亦有台北縣立三重醫院之診斷證明書一紙附
      卷可資佐證。按汽車駕駛人應注意汽車行駛至交岔路口，其行進、轉彎應遵守
      燈光號誌之指示道路交通安全規則第一百零二條第一項第一款定有明文。被告
      於前揭時地駕車，自應遵守上述交通安全規定；況當時日間晴天、路面狀況乾
      燥無缺陷、視距良好、該交岔路口行車管制號誌正常，依當時之情形並無不能
      注意之情形，並無不能注意之情形，惟被告竟仍疏於注意違反上開規定，以至
      肇事，致被害人受傷，其有過失甚明，且被告過失行為與被害人受傷間，顯有
      相當因果關係。是被告所辯無過失乙節，要屬飾卸之詞，顯不可採。事證明確
      ，被告犯行洵堪認定。
二、核被告所為，係觸犯刑法第二百八十四條第一項前段之過失傷害罪。又被告於犯
    罪未發覺前，即報警處理，並留在現場向前來處理之警員坦承肇事，並願接受裁
    判，有台北縣警察局三重分局偵辦交通事故案件涉嫌人是否自首調查表乙紙在卷
    可佐，合於刑法自首之規定，依法減輕其刑。爰審酌被告之品行、智識程度及被
    告過失、被害人傷害之程度，犯罪後未與被害人和解以及被告犯罪後之態度等一
    切情狀，量處如主文所示之刑，並諭知易科罰金之折算標準，以示懲儆。
據上論斷，應依刑事訴訟法第二百九十九條第一項前段，刑法第二百八十四條第一項
前段、第六十二條前段、第四十一條第一項前段，罰金罰鍰提高標準條例第一條前段
、第二條，判決如主文。
本案經檢察官王家春到庭執行職務。
中      華      民      國    九十二    年      四      月     十一     日
                              臺灣板橋地方法院刑事第四庭
                                      法  官  陳明珠
右正本證明與原本無異
如不服本判決應於送達後十日內向本院提出上訴狀
                                      書記官  陳慧儷
中      華      民      國    九十二    年      四      月     十一     日
附錄本案論罪科刑法條全文：
刑法第二百八十四條第一項前段條文
因過失傷害人者，處六月以下有期徒刑、拘役或五百元以下罰金。致重傷者，處一年
以下有期徒刑、拘役或五百元下罰金。
從事業務之人，因業務上之過失傷害人者，處一年以下有期徒刑、拘役或一千元以下
罰金。致重傷者，處三年以下有期徒刑、拘役或二千元以下罰金。


司法院資訊處製作；財團法人民間司法改革基金會備份。
